臺灣臺南地方法院民事裁定　　　　　　　 100年度抗字第82號
抗　告　人　德亨工業股份有限公司
法定代理人　林建洽
相　對　人　馮鈺翔
上抗告人因與相對人間聲請本票裁定強制執行事件，對於民國10
0 年9 月5 日本院100 年度司票字第1291號民事裁定提起抗告，
本院裁定如下：
    主    文
原裁定廢棄。
相對人所簽發如附表所示之本票九紙，內載憑票交付各如附表所
示之金額，及各自如附表所示利息起算日起，均至清償日止，按
年息百分之六計算之利息，得為強制執行。
原審程序費用新臺幣貳仟元及抗告費用新臺幣壹仟元均由相對人
負擔。
    理    由
一、本件抗告人於原審為本件聲請時主張：其執有相對人所簽發
    ，如附表所示之本票9 紙（下稱系爭本票），已屆期，詎抗
    告人向相對人以存證信函催款而未獲付款，為此依票據法第
    123 條規定聲請裁定許可強制執行等情，業據其提出本票9
    紙為證。而原裁定認抗告人以存證信函寄送相對人作為提示
    之方法，與現實提出本票向相對人請求付款，仍屬有間，尚
    難認已符合票據法所稱之付款提示為由，爰駁回其聲請。
二、抗告意旨略以：相對人向抗告人購買魚飼料而開立附表所示
    本票9 紙，抗告人業於民國100 年1 月31日向相對人提示上
    開本票請求付款未果，因民間本票無可資證明提示之機制，
    遂再發存證信函催告付款，因此，提示日確定為100 年1 月
    31日。為此提起本件抗告，請求廢棄原裁定並為本票裁定等
    語。
三、按執票人向本票發票人行使追索權時，得聲請法院裁定後強
    制執行，票據法第123條定有明文。又本票執票人依上開法
    條之規定，聲請及抗告法院之裁定，僅依非訟案件程序，以
    審查強制執行許可與否，並無確定實體上法律關係存否之效
    力，如發票人就票據債務之存否有爭執時，應循訴訟程序另
    謀解決，殊不容於裁定程序中為此爭執（最高法院56年台抗
    字第714 號、57年台抗字第76號判例意旨參照）。次按票據
    雖因有免除作成拒絕證書之記載，執票人毋庸就票據之提示
    負舉證之責，然其僅指主張執票人未為提示者負舉證責任，
    非謂免除執票人可不於所定期限內為付款之提示義務（最高
    法院71年度台上字第3671號判決參照）。又本票如已載明免
    除作成拒絕證書，執票人聲請裁定准予強制執行，自毋庸提
    出已為付款提示之證據。苟發票人抗辯執票人未為提示，依
    票據法第124 條準用同法第95條但書之規定，即應由發票人
    負舉證之責（最高法院84年度台抗字第22號裁定意旨可參）
    。
四、經查，抗告人於前聲請本票裁定強制執行時，固未於聲請狀
    內載明業向相對人提示之情形，經本院通知抗告人補正釋明
    後，又未陳明有現實提示上開本票之情事。惟抗告人提起本
    件抗告，已具體表明其於100 年1 月31日曾派員向相對人提
    示本票而未獲付款之情事，有卷附民事抗告聲請狀可按，而
    系爭本票確有免除作成拒絕證書之記載，復有系爭本票影本
    附於原審卷內可佐，揆諸上開說明，抗告人聲請裁定准予強
    制執行，固須陳明其已為提示而未獲付款之情，但毋庸提出
    已為付款提示之證據，相對人若有未服，亦應由相對人負舉
    證之責，另相對人若對此票據債務存有爭執，亦應循訴訟程
    序另謀解決，非於裁定程序中所得爭執。原裁定未及審酌此
    情，裁定駁回抗告人依票據法第123 條所為之聲請，容有未
    洽。抗告意旨指摘原裁定不當，為有理由，應由本院予以廢
    棄，更為裁定如主文第2 項所示。
五、再按非訟事件程序費用之負擔，有相對人者，準用民事訴訟
    法有關訴訟費用之規定；依法應由關係人負擔費用者，法院
    裁定命關係人負擔時，應一併確定其數額；又訴訟費用，由
    敗訴之當事人負擔；非訟事件法第21條第2項、第24條第1項
    、民事訴訟法第78條分別定有明文。經核本件聲請程序費用
    2,000 元及抗告程序費用1,000 元，爰依職權確定由相對人
    負擔。
六、據上論結，本件抗告為有理由，依非訟事件法第46條、第21
    條第2項、第24條第1項，民事訴訟法第492條、第95條、第
    78條，裁定如主文。
中    華    民    國   100    年    10    月    20    日
                   民事第二庭    法  官  盧亨龍
以上正本係照原本作成。
本裁定除以適用法規顯有錯誤為理由，不得再抗告。如提起再抗
告，應於收受後 10 日內委任律師為訴訟代理人向本院提出再抗
告狀，並繳納再抗告費新台幣 1,000 元。
中    華    民    國   100    年    10    月    24    日
                                 書記官  盧昱蓁
附表：
┌──┬──────┬───┬─────┬────┬─────┬─────┐
│編號│  發票日    │發票人│ 票面金額 │到期日  │利息起算日│ 票據號碼 │
│    │            │      │（新臺幣）│        │          │          │
├──┼──────┼───┼─────┼────┼─────┼─────┤
│ 1  │99年10月21日│馮鈺翔│258,200元 │99年11月│99年11月30│TH448451  │
│    │            │      │          │30日    │日        │          │
├──┼──────┼───┼─────┼────┼─────┼─────┤
│ 2  │99年10月21日│馮鈺翔│250,000元 │未載    │100 年1 月│TH448452  │
│    │            │      │          │        │31日      │          │
├──┼──────┼───┼─────┼────┼─────┼─────┤
│ 3  │99年10月21日│馮鈺翔│250,000元 │未載    │100 年1 月│TH448453  │
│    │            │      │          │        │31日      │          │
├──┼──────┼───┼─────┼────┼─────┼─────┤
│ 4  │99年10月21日│馮鈺翔│250,000元 │未載    │100 年1 月│TH448454  │
│    │            │      │          │        │31日      │          │
├──┼──────┼───┼─────┼────┼─────┼─────┤
│ 5  │99年10月21日│馮鈺翔│250,000元 │未載    │100 年1 月│TH448455  │
│    │            │      │          │        │31日      │          │
├──┼──────┼───┼─────┼────┼─────┼─────┤
│ 6  │99年10月21日│馮鈺翔│250,000元 │未載    │100 年1 月│TH448456  │
│    │            │      │          │        │31日      │          │
├──┼──────┼───┼─────┼────┼─────┼─────┤
│ 7  │99年10月21日│馮鈺翔│250,000元 │未載    │100 年1 月│TH448457  │
│    │            │      │          │        │31日      │          │
├──┼──────┼───┼─────┼────┼─────┼─────┤
│ 8  │99年10月21日│馮鈺翔│250,000元 │未載    │100 年1 月│TH448458  │
│    │            │      │          │        │31日      │          │
├──┼──────┼───┼─────┼────┼─────┼─────┤
│ 9  │99年10月21日│馮鈺翔│250,000元 │未載    │100 年1 月│TH448459  │
│    │            │      │          │        │31日      │          │
└──┴──────┴───┴─────┴────┴─────┴─────┘